臺灣新北地方法院刑事判決
109年度訴字第1306號
公  訴  人  臺灣新北地方檢察署檢察官
被      告  郭明煌



指定辯護人  本院公設辯護人  姚孟岑  
上列被告因竊盜等案件，經檢察官提起公訴（109年度偵字第357
33號），本院判決如下：
    主  文
郭明煌犯竊盜罪，處有期徒刑叁月，如易科罰金以新臺幣壹仟元
折算壹日；未扣案犯罪所得即如附表所示支票壹張沒收，於全部
或一部不能沒收或不宜執行沒收時，追徵其價額。又犯詐欺取財
罪，處有期徒刑捌月；未扣案犯罪所得現金新臺幣壹拾玖萬陸仟
捌佰陸拾柒元沒收，於全部或一部不能沒收或不宜執行沒收時，
追徵其價額。 
    事  實
一、郭明煌與侯佳蓉前為男女朋友關係，郭明煌分別為下列犯行
    ：
(一)其意圖為自己不法之所有，於109年3月12日前之3月間某日
    ，在新北市○○區○○路000巷00號5樓侯佳蓉住處內，徒手竊取
    由蔡美玲簽發，侯佳蓉所有之支票1紙（支票號碼PM0000000
    號，票面金額：《新臺幣，下同》20萬元，付款銀行：板信商
    業銀行埔墘分行，發票日109年4月27日，下稱本案支票），
    得手後逃逸。
(二)其復明知本案支票非其所有，其是以上述非法方式取得本案
    支票，仍基於意圖為自己不法所有之詐欺犯意，於109年3月
    12日，在新北市○○區○○路0段00號中天當鋪內，持本案支票
    向張愫讌佯稱本案支票發票人蔡美玲是做宮廟的，其是做鞭
    炮買賣，蔡美玲向其購買鞭炮所以開立本案支票交給其做為
    鞭炮貨款的給付，致張愫讌陷於錯誤，誤以為本案支票確如
    郭明煌所稱是其合法取得而有權為背書轉讓之行為，並於郭
    明煌在本案支票背面書寫自己的姓名與身分證字號而收受本
    案支票，且將20萬元預扣第一個月利息3133元後之餘額1968
    67元交付予郭明煌，迄至109年4月27日張愫讌提示本案支票
    被退票且退票理由為掛失止付，始悉受騙。
二、案經財團法人臺灣票據交換所移送臺灣新北地方檢察署檢察
    官及同署檢察官簽分偵查起訴。
　　理  由
壹、證據能力：
    按被告以外之人於審判外之陳述，雖不符刑事訴訟法第159
    條之1 至第159 條之4 之規定，而經當事人於審判程序同意
    作為證據，法院審酌該言詞陳述或書面陳述作成時之情況，
    認為適當者，亦得為證據；當事人、代理人或辯護人於法院
    調查證據時，知有刑事訴訟法第159 條第1 項不得為證據之
    情形，而未於言詞辯論終結前聲明異議者，視為有前項之同
    意，刑事訴訟法第159 條之5 第1 項、第2 項定有明文。經
    查，本判決下列所引用之被告以外之人於審判外之陳述，業
    經本院於審理中依法定程序調查，且檢察官、被告與辯護人
    迄本院言詞辯論終結前均未聲明異議，被告與辯護人在本院
    準備程序中明確表示對於證據能力沒有意見，同意有證據能
    力等語（見本院卷第75頁），本院審酌上開證據資料製作時
    之情況，尚無違法不當及證明力明顯過低之瑕疵，認為以之
    作為證據應屬適當，爰依刑事訴訟法第159 條之5 規定，認
    前揭證據資料均有證據能力。
貳、實體方面：
一、認定犯罪事實所憑之證據及理由：　　
(一)訊據被告郭明煌固坦承事實欄㈠竊盜本案支票，以及事實欄
    ㈡在本案支票背面上書寫自己的姓名與身分證字號後交付給
    被害人張愫讌之詐欺犯行，惟辯稱：張愫讌只有交付給我7
    萬5000元，而不是像她所說的20萬元扣掉第1個月利息3千多
    元後之餘額19萬多元云云。
(二)惟查：
　⒈被告如何於109年3月間，在新北市○○區○○路000巷00號5樓侯
    佳蓉住處內，徒手竊取本案支票，得手後逃逸等情，除經被
    告自白如前外，核與證人侯佳蓉在偵查中供述之情節相符（
    見偵查卷第29至31頁），被告所為此部分犯行，堪以認定。
　⒉被告如何於109年年3月12日，在新北市○○區○○路0段00號中天
    當鋪內，持本案支票向張愫讌借款票面金額20萬元，
　　並向張愫讌佯稱本案支票發票人蔡美玲是做宮廟的，被告是
    做鞭炮買賣，蔡美玲向被告購買鞭炮所以開立本案支票交給
    他做為鞭炮貨款的給付，致張愫讌陷於錯誤，誤以為本案支
    票確如郭明煌所稱是其合法取得而有權為背書轉讓之行為，
　　並於郭明煌在本案支票背面書寫自己的姓名與身分證字號後
    而收受本案支票，且將20萬元預扣第一個月利息3133元後之
    餘額196867元交付予郭明煌，迄至109年4月27日張愫讌提示
    本案支票被退票且退票理由為掛失止付，始悉受騙等情，業
    經證人張愫讌在本院具結證述明確（見本院卷第151至157頁
    、第160至174頁）。並有卷附與證人張愫讌所證相符之現金
    收據影本可稽（見本院卷第185頁），觀諸該現金收據上載
    之大意是「被告向○○○資金週轉，已開立支票還款，週轉日
    期於109年3月12日至109年4月27日，週轉金額為新臺幣貳拾
    萬元整，利息計費為月息壹分，如未滿一個月以日計算，無
    另收取其他費用，特例此據為憑」；該收據上並有簽收人以
    及身分證字號住址電話，而最後1行是中華民國109年3月12
    日，被告亦自承上開收據上的「貳拾萬」、簽收人「郭明煌
    」以及身分證字號住址電話等資料都是其親自填寫，甚至在
    「貳拾萬」與「郭明煌」上的指印是其所親為等情（見本院
    卷第172頁），足徵證人張愫讌上開證稱是交付給被告20萬
    元預扣第一個月利息3133元後之餘額196867元，信而有徵，
    否則如被告所辯其只有拿到7萬5千元的話，焉需在前開現金
    收據上寫「貳拾萬」並按指印？灹 
　⒊此外，復有本案支票影本（見偵查卷第9頁）、台灣票據交換
    所退票理由單影本（見偵查卷第7頁）、掛失止付票據提示
    人資料查報表影本（見偵查卷第11頁）、 張愫讌所書立偽
    造票據遺失告訴書正本（見偵查卷第5頁）等文件在卷足憑
    。觀諸上開本案支票背面，確有被告自承所親簽之自己姓名
    與身分證字號（見偵查卷第9頁），而卷附退票理由單（見
    偵查卷第7頁）上所載支票退票日是109年4月27日，退票理
    由是經掛失止付。
　⒋況證人張愫讌亦證稱其於109年3月12日當天並未帶現金20萬
    元，所以在中天當鋪向在該處工作的友人顏笠寰借了20萬 
    元，並將其中的19萬6千多元交給被告，嗣後其再於中天當
    鋪附近的陽信銀行領出現金20萬元還給顏笠寰等情（見本院
    卷第171至173頁），上情核與證人顏笠寰到庭證述之情節相
    符（見本院卷第211至214頁），亦有卷附張愫讌於109年3月
    13日自陽信銀行三重分行其帳戶領出現金20萬元之存摺內頁
    影本資料可稽（見本院卷第293頁）。益徵證人張愫讌上開
    所證均有憑有據，堪以採信。
　⒌綜上，被告既持面額為20萬元之支票背書轉讓給張愫讌，且
    簽立「貳拾萬」元之現金收據，則張愫讌證稱其交給被告之
    金額為20萬元預扣第一個月利息3133元後之餘額19萬6千多
    元等情，顯才符合事實。被告空言辯稱張愫讌只交給其現金
    7萬5千多元云云，與前開證據不符，不足採信。本案事證明
    確，被告犯行堪以認定，應予依法論科。 
二、論罪：
(一)事實欄㈠部分：
　　核被告所為，係犯刑法第320條第1項竊盜罪。
(二)事實欄㈡部分：　　
　⒈核被告所為，係犯刑法第339條第1項詐欺罪。至於起訴書認
    為被告此部分所為，尚涉犯刑法第201條偽造有價證券罪嫌
    。惟本案支票是侯佳蓉之友人蔡美玲開票給侯佳蓉，向侯佳
    蓉調錢用的等情，業經證人侯佳蓉在偵查中證述明確（見偵
    查卷第29頁），足徵本案支票早已完成發票行為，並非被告
    在本案支票上有何行為始讓本案支票成為有價證券，本應就
    此部分為無罪諭知，然此部分如成立犯罪應與前開詐欺罪有
    想像競合之裁判上一罪關係，爰就被告被訴之偽造有價證券
    此部分犯行，不另為無罪之諭知。
　⒉至於被告在本案支票上寫上自己的姓名與身分證字號的行為
    ，因被告並未書寫他人姓名，則與偽造文書無涉，亦予敘明
    。
三、被告雖有如起訴書所載之前科，此有卷附臺灣高等法院被告
    前案紀錄表可稽，然檢察官並未就被告是否構成累犯之事實
    及應加重其刑之事項具體指出相關證明方法，且檢察官在審
    理時亦當庭表示要將起訴書所載之前科與構成累犯至加重其
    刑等文字刪除（見本院卷第286頁），是參最高法院110年度
    台上大字第5660號裁定意旨，本院尚毋庸依職權調查並為相
    關之認定，爰僅將被告之前科紀錄列入刑法第57條第5款「
    犯罪行為人之品行」之量刑審酌事由，附此敘明。
四、科刑審酌事由：
　  爰審酌被告正值青壯，不思以正途獲取所需，竟以事實欄㈠
    所示之方式竊盜本案支票，及以事實欄㈡所示之方式詐欺取
    得196867元，又在本案證據如此明確的情況下，尚能振振有
    詞的表示張愫讌只交付其7萬5千元，實在令人感嘆「世風日
    下，人心不古」，顯見被告毫無悔意，本院不宜輕縱，即不
    宜就詐欺部分諭知得易科罰金之刑度；又被告尚未與被害人
    張愫讌和解，完全未賠償張愫讌等情，亦經被害人張愫讌在
    本院陳述明確（見本院卷第291頁）；暨被告自陳未婚，今
    年要結婚，目前有一個小孩3個月，高職畢業，工作是殺豬
    ，月收入3萬8千元等一切情狀 ，量處被告如主文所示之刑
    ，並就竊盜部分諭知如易科罰金之折算標準，以資懲儆。
五、沒收：
(一)未扣案如附表所示之本案支票，乃被告犯事實欄㈠竊盜罪之
    犯罪所得，又無刑法第38條之2第2項所定情形，爰依刑法第
    38條之1第1項規定，在被告所犯竊盜罪項下宣告沒收之，並
    依刑法第38條第4項、第38條之1第3項規定諭知於全部或一
    部不能沒收或不宜執行沒收時，追徵其價額。
(二)被告為事實欄㈡所示之詐欺罪之犯罪所得196867元，並未扣
    案，又無刑法第38條之2第2項所定情形，爰依刑法第38條之
    1第1項規定，在被告所犯詐欺罪項下宣告沒收之，並依刑法
    第38條第4項、第38條之1第3項規定諭知於全部或一部不能
    沒收或不宜執行沒收時，追徵其價額。
據上論斷，應依刑事訴訟法第299條第1項前段，判決如主文。　
本案經檢察官蔡景聖偵查起訴，經檢察官顏汝羽、陳盈錦、吳宗
光到庭執行職務。
中　　華　　民　　國　　111 　年　　8 　　月　　9　　日

                  刑事第二庭    審判長法　官  許必奇
　　　　　　　　　
　　　　　　　　　                    法  官  洪珮婷
　　　　　　　　　
　　　　　　　　　                    法  官  劉芳菁
上列正本證明與原本無異。
如不服本判決，應於判決送達後20日內敘明上訴理由，向本院提
出上訴狀 (應附繕本) ，上訴於臺灣高等法院。其未敘述上訴理
由者，應於上訴期間屆滿後20日內向本院補提理由書「切勿逕送
上級法院」。
                                      書記官  陳秀慧
　　　　　　　　　　　　　　　　　　　
中　　華　　民　　國　　111 　年　　8 　　月　 11　　日
附錄本案論罪科刑法條全文：　　　
中華民國刑法第320條
意圖為自己或第三人不法之所有，而竊取他人之動產者，為竊盜
罪，處5年以下有期徒刑、拘役或50萬元以下罰金。
意圖為自己或第三人不法之利益，而竊佔他人之不動產者，依前
項之規定處斷。
前二項之未遂犯罰之。

中華民國刑法第339條
（普通詐欺罪）
意圖為自己或第三人不法之所有，以詐術使人將本人或第三人之
物交付者，處5年以下有期徒刑、拘役或科或併科50萬元以下罰
金。
以前項方法得財產上不法之利益或使第三人得之者，亦同。
前二項之未遂犯罰之。

附表：
編號   發票人 票載發票日期（民國）  金融機構、帳戶與票據號碼  票面金額（新臺幣）  1   蔡美玲 109 年4 月27日 板信商業銀行埔墘分行、蔡美玲支票存款帳戶、帳號000000000號、票據號碼：PM0000000 20萬元